【裁判字號】    97,易,565
【裁判日期】    970812
【裁判案由】    竊盜
【裁判全文】
臺灣桃園地方法院刑事判決               97年度易字第565號
公  訴  人  台灣桃園地方法院檢察署檢察官
被      告  甲○○
                    號
上列被告因竊盜案件，經檢察官提起公訴（97年度偵字第6826號
），本院判決如下：
    主  文
甲○○無罪。
    理  由
一、公訴意旨略以：被告甲○○與乙○○係桃園縣大溪鎮瑞源里
    番子寮49之1 號信昌機械股份有限公司（下稱信昌公司）員
    工，甲○○竟夥同乙○○（另行經台灣桃園地方法院檢察署
    檢察官職權不起訴處分）共同基於意圖為自己不法所有之犯
    意聯絡，於民國96年（起訴書誤載為97年）11月6 日上午某
    時在信昌公司廠房內，先由陳建偉駕駛其業務上所用之車牌
    號碼3436-DZ 號自用小貨車至信昌公司廠房內，再由乙○○
    私自將廠房內之平板鐵捲材2 捆（共約7 、800 公斤）以推
    高機置放於該自用小貨車上，以此方式竊取該平板鐵捲材得
    手，並由甲○○載出信昌公司變賣，變賣後甲○○再與乙○○對分贓款，乙○○因而取得贓款新台幣（下同）6,000 元
    ，因認被告甲○○係涉犯刑法第320 條第1 項普通竊盜罪嫌
    云云。
二、按犯罪事實應依證據認定之，無證據不得認定犯罪事實；不
    能證明被告犯罪者，應諭知無罪之判決，刑事訴訟法第154
    條第2 項、第301 條第1 項定有明文。又事實之認定，應憑
    證據，如未能發現相當證據，或證據不足以證明，自不能以
    推測或擬制之方法，為裁判基礎；再認定犯罪事實所憑之證
    據，雖不以直接證據為限，間接證據亦包括在內，然無論直
    接或間接證據，其為訴訟上之證明，須於通常一般之人均不
    致於有所懷疑，而得確信其為真實之程度者，始得據為有罪
    之認定，倘其證明尚未達到此一程度，而有合理性懷疑之存
    在時，即無從為有罪之認定，有最高法院40年台上字第86號
    、76年台上字第4986號判例可資參照。
三、訊據被告甲○○堅決否認有何公訴人所指竊盜犯行，辯稱：
    伊沒有竊取信昌公司之鐵捲材等語。公訴人認被告涉有上開
    犯行，無非係以：證人乙○○、丙○○之證述及卷附信昌公
    司於96年11月間被告之出勤總表、96年11月6 日信昌公司人
    員車輛出廠登記簿為主要論據。經查：
（一）程序部分：
    1.按被告以外之人於偵查中向檢察官所為之陳述，除顯有不
      可信之情況者外，得為證據，刑事訴訟法第159 條之1 第
      2 項定有明文。查證人乙○○於檢察官訊問時所為如何與
      被告於96年11月6 日共同竊取信昌公司鐵捲材2 捆之證述
      ，及證人丙○○於97年3 月24日於檢察官訊問時關於信昌
      公司於96年11月6 日失竊鐵捲材2 捆之證述，查無顯不可
      信之情況，依前開規定，得為證據，且經具結以擔保其證
      詞之真實性及憑信性，另本院審理時亦傳喚上開2 證人到
      庭使被告有行使反對詰問權之機會，是其於檢察官訊問時
      所為之證述，自具有證據能力（至於其證明力如何，乃另
      一問題）。
    2.按「證人係指在他人之訴訟案件中，陳述自己所見所聞具
      體事實之第三人，為證據之一種。除有不得令證人具結之
      情形，依法應使其具結，以擔保證言係據實陳述。若違背
      具結之規定，未令證人於供前或供後具結，其證言因欠缺
      程序方面之法定條件，即難認為係合法之證據資料。此於
      刑事訴訟法92年2 月6 日增訂公布（自同年9 月1 日施行
      ）第158 條之3 ：「證人依法應具結而未具結者，其證言
      ，不得作為證據」之規定前，業經本院34年上字第824 號
      著有判例揭示斯旨。此項具結之規定，於檢察官偵查及審
      判程序中，均有其適用。」最高法院97年度台上字第3539
      號判決意旨參照。查證人鄧城雲於96年12月13日檢察官訊
      問時及證人丙○○於97年3 月4 日檢察官訊問時之陳述，
      檢察官均疏未命其具結，是證人鄧城雲、丙○○上開陳述
      ，自無證據能力。
    3.按被告以外之人於審判外之言詞或書面陳述，除法律有規
      定者外，不得作為證據，刑事訴訟法第159 條第1 項定有
      明文。查證人乙○○於警詢時所為之證述，經核不符合刑
      事訴訟法第159 條之2 、第159 條之3 、第159 條之5 等
      規定，應無證據能力。
（二）實體部分：
    1.信昌公司於96年11月6 日失竊鐵捲材2 捆之事實，業經證
      人即信昌公司管理課課長丙○○於97年3 月24日檢察官訊
      問及本院審理時證述明確。
    2.關於96年11月6 日證人乙○○如何竊取信昌公司上開鐵捲
      材2 捆，證人乙○○於96年12月13日檢察官訊問時證稱：
      伊於96年11月6 日有竊取信昌公司鐵捲材2 捆，重約7 、
      800 公斤，得手後伊再到外面去變賣了，是伊與甲○○載
      出去賣云云（見台灣桃園地方法院檢察署96年度偵字第29
      685 號偵查卷第11頁）；於97年3 月4 日檢察官訊問時先
      稱：96年11月6 日竊取信昌公司鐵捲材2 捆約7 、800 公
      斤，伊本來要找甲○○一起竊盜，但甲○○拒絕了，甲○○也沒有拿去變賣云云；後改稱：96年11月6 日之竊盜甲○○有參與，在96年11月6 日甲○○先開貨車到廠房去，
      而伊以堆高機竊取鐵捲材2 捆才放置在該貨車上，於是就
      由甲○○開走了，伊不知道甲○○何時拿去賣，伊與甲○○是臨時起意，說好竊取後由甲○○拿去賣，再55分帳，
      甲○○是在當天或隔天拿6,000 元給伊，說是鐵捲材變賣
      後所得的錢云云（見台灣桃園地方法院檢察署96年度偵字
      第29685 號偵查卷第24頁）；於本院97年7 月15日審理時
      先稱：伊忘了有無在96年11月6 日上午將廠房裡的平板鐵
      捲材放在甲○○的自用小貨車上，也忘了有無曾經將信昌
      公司裡面的任何財物搬到甲○○的車號3436-DZ 號小貨車
      上云云；後稱：有於96年11月6 日往後數日從甲○○那邊
      取得6,000 元，是賣鐵捲材的錢，鐵捲材是96年11月6日
      上午伊開推高機從廠房那邊載出來的，載到庫房放著，然
      後伊放到甲○○的車上，共拿2 捲，總重7 、800 公斤；
      當天伊打電話給甲○○，時間是96年11月6 日上午的時候
      ，伊跟甲○○說伊把東西載出來在庫房，要甲○○來拿，
      分帳的方式是對半分，錢是甲○○當天回來的時候就交給
      伊；是伊找甲○○的，是當天臨時找甲○○的，甲○○有
      拒絕，那時候伊因為缺錢，伊要甲○○幫個忙，所以甲○○就開車過來了；伊是大約上午11時左右將鐵材在裡面的
      庫房放在甲○○的貨車，而甲○○是下午3 、4 時許，在
      信昌公司外面的庫房將錢給伊；當天伊是以號碼00000000
      00號行動電話與甲○○所使用號碼0000000000（為000000
      0000之誤）號行動電話在上午9 時至10時間聯絡；96年11
      月6 日竊取鐵捲材是在廠房內上甲○○的貨車云云（見本
      院卷第19至25頁）；於本院97年7 月18日審理時證稱：於
      96年11月6 日伊開堆高機到模具庫房，用貨插將平板鐵捲
      材載出模具庫房後，先載到舊廠房內的外貿庫房，暫時放
      置，之後再從後守衛室離開信昌公司，甲○○是在新的外
      貿庫房那邊等伊，伊是上午11點多的時候，從模具庫房用
      堆高機將平板鐵捲材2 捲載至舊廠房內的外貿庫房，隔了
      大約10幾分鐘後，伊又從舊廠房內的外貿庫房用堆高機將
      平板鐵捲材2 捲載到跟甲○○相約的新建外貿庫房，直接
      上甲○○的貨車；於96年11月6 日這次伊是與甲○○在上
      午電話聯繫後，伊請甲○○幫忙云云；後稱：96年11 月6
      日是伊開堆高機直接去找甲○○問的，甲○○那時候在前
      守衛室，伊開著堆高機到前守衛室旁的驗收中心詢問甲○○能不能幫忙，甲○○答應以後伊才去模具庫房插平板鐵
      捲材，伊要甲○○在新建外貿庫房等伊；伊於上午11 時
      在驗收中心向甲○○提議這件事情時，伊就跟甲○○說大
      約10分鐘後到新建外貿庫房等伊，甲○○是在下午2 、3
      時將錢交給伊，交給伊6,000 元云云；復改稱：伊是在舊
      廠房將平板鐵捲材交給甲○○云云（見本院卷第39至42
      頁）。綜觀證人乙○○上開所證：
    (1)證人乙○○就被告是否與證人乙○○共同竊取信昌公司鐵
      捲材2 捆乙節，或證稱：伊本來要找甲○○一起竊盜，但
      甲○○拒絕了，甲○○也沒有拿去變賣云云；或稱：伊忘
      了有無在96年11月6 日上午將廠房裡的平板鐵捲材放在甲○○的自用小貨車上云云；或稱：當天伊是與被告共同竊
      取云云，則證人乙○○上開所證，前後即有不同。
    (2)證人乙○○就如何與被告謀議竊取信昌公司鐵捲材2 捆乙
      節，或證稱：伊係撥打行動電話與被告所使用之行動電話
      聯繫，請被告幫忙云云；或證稱：伊是在信昌公司前守衛
      室旁的驗收中心當面詢問被告可否幫忙云云，所證情節歧
      異甚大。
    (3)證人乙○○就其商請被告共同竊取信昌公司鐵捲材2 捆時
      ，上開鐵捲材放置何處乙節，或證稱：伊跟被告說已把東
      西載出來在庫房，要被告來拿云云；或證稱：伊是在被告
      答應共同竊取後才去模具庫房將鐵捲材載至新建外貿庫房
      ，要被告到新建外貿庫房等云云，所述亦不相同。
    (4)證人乙○○就其在何處將信昌公司鐵捲材2 捆放置在被告
      貨車乙節，或稱：伊是在信昌公司舊廠房的外貿庫房將鐵
      捲材放置在被告貨車云云：或稱伊是在信昌公司新建外貿
      庫房將鐵捲材放置在被告貨車云云，查信昌公司在舊廠區
      有外貿庫房，另尚有新建外貿庫房，有卷附信昌公司平面
      圖可稽（見本院卷第44頁），是證人乙○○上開前後所述
      ，亦截然不同。
    (5)證人乙○○就被告何時交付其變賣鐵捲材所得6,000 元，
      或證稱：是96年11月6 日當天或隔天云云；或稱：是96年
      11月6 日下午云云；或證稱：是96年11月6 後數日云云，
      所述前後亦有出入。
    (6)如前所述，是證人乙○○就其如何與被告共同竊取上開鐵
      捲材2 捆，不論就謀議方式、如何竊取及何日分得變賣所
      得等本身親身經歷之事項，前後均有不同陳述，則證人乙○○所述，已難逕採。
    3.又證人乙○○原均堅證稱：伊係於96年11月6 日上午撥打
      行動電話與被告所使用之行動電話聯繫，請被告幫忙云云
      ，惟依被告所使用號碼0000000000號行動電話之通聯紀錄
      所示，證人乙○○所使用上開行動電話號碼與被告所使用
      號碼0000000000於96年11月6 日上午並無任何通話情形（
      見台灣桃園地方法院檢察署97年度偵字第6826號偵查卷第
      30、31頁），是證人乙○○上開所證，顯非可採。又於本
      院審理時，經本院提示上開通聯紀錄，證人乙○○方改稱
      是當面向被告詢問云云，是證人乙○○所證，實難採信。
    4.證人乙○○於本院審理時證稱：伊係於96年11月6 日上午
      11時左右在庫房將鐵捲材放置於被告之貨車，而被告係於
      當日下午2 、3 時或下午3 、4 時左右在庫房將變賣所得
      6,000 元交付伊云云，惟依證人丙○○於本院審理時證述
      ：被告於96年9 時40分許離開信昌公司，直至同日下午4
      時5 分許才又回到信昌公司，中間沒有進出公司之紀錄，
      而被告進出信昌公司都要登記等語（見本院卷第56頁），
      證人丙○○上開所述，亦核與卷附信昌公司員工公差申請
      單、派車單及人員車輛出廠登記簿所載相符（見本院卷第
      51、52頁），則證人乙○○上開所證，顯與被告96年11月
      6 日當日出入信昌公司時間不符，是證人乙○○上開所證
      ，亦非可採。
    5.再依證人乙○○所證：本件竊盜係伊向被告提議，惟伊並
      未告知被告至何處變賣，伊也沒有告訴被告賣得之價錢，
      被告交付伊6,000 元，伊亦未向被告要任何收據云云。惟
      查證人乙○○與被告僅係普通朋友，且本件竊盜亦係證人
      乙○○所提議，然依證人乙○○所述，亦未指示被告將竊
      得之財物至何處變賣，也未告知被告應賣得之價金，甚且
      被告將6,000 元交付其時，亦未查看相關單據，則證人乙○○如何確保被告確有依約交付其賣得價金之一半？是證
      人乙○○所述，顯悖於常情。
    6.綜上，證人乙○○上開證述，已有如前所述之瑕疵，自難
      執為不利被告之認定。
    7.至證人丙○○之證述，僅能證明信昌公司於96年11月6 日
      曾失竊鐵捲材2 捆之事實，本即不能證明係被告竊取；至
      卷附信昌公司於96年11月間被告之出勤總表、96年11月6
      日信昌公司車輛出廠登記簿，亦僅能證明被告之出勤狀況
      及進出信昌公司情形，亦無從以之推論被告有公訴人所指
      竊盜犯行。
四、按「刑事訴訟法第161 條已於91年2 月8 日修正公布，其第
    1 項規定：檢察官就被告犯罪事實，應負舉證責任，並指出
    證明之方法。因此，檢察官對於起訴之犯罪事實，應負提出
    證據及說服之實質舉證責任。倘其所提出之證據，不足為被
    告有罪之積極證明，或其指出證明之方法，無從說服法院以
    形成被告有罪之心證，基於無罪推定之原則，自應為被告無
    罪判決之諭知。」最高法院92年台上字第128 號判例意旨參
    照。本件公訴人所提上開證據並不足以證明所指被告涉犯本
    件竊盜犯行，且查無其他積極事證足資證明被告確有公訴人
    所指上開犯行。揆諸首揭說明，自屬不能證明被告犯罪，即
    應為被告無罪之諭知。
據上論斷，應依刑事訴訟法第284 條之1 、第301 條第1 項，判
決如主文。
本案經檢察官翁春鈴到庭執行職務。
中    華    民    國    97    年    8     月    12    日
                  刑事第一庭    法  官  鄭吉雄
以上正本證明與原本無異。
如不服本判決，應於判決送達後10日內向本院提出上訴狀（應附
繕本），其未敘述上訴理由者，應於上訴期間屆滿後20日內補提
理由書狀於本院，上訴於臺灣高等法院。
                                書記官  劉宗源
中    華    民    國    97    年    8     月    12    日


司法院資訊處製作；財團法人民間司法改革基金會備份。
